【裁判字號】    94,重訴,184
【裁判日期】    950330
【裁判案由】    返還無權佔有土地等
【裁判全文】
臺灣臺北地方法院民事判決             94年度重訴字第184號
原      告  辛○○即張柳枝之.
            己○○即張柳枝之.
            丁○○即張柳枝之.
            戊○○即張柳枝之.
            壬○○即張柳枝之.
            癸○○即張柳枝之.
            丑○○○即張柳枝.
                        之1
            庚○○即張柳枝之.
共      同
訴訟代理人  陳丁章律師
被      告  丙○○
            甲○○
            子○○
共      同
訴訟代理人  胡文英律師
上列當事人間返還無權佔有土地等事件，本院於民國九十五年三
月九日言詞辯論終結，判決如下：
    主    文
被告丙○○、甲○○應將坐落台北縣新店市○○段871、768地號
（如附圖所示B、C、D、F、G部分）土地上之水泥平台與建物逾5
坪即16.53平方公尺部分拆除，並將土地返還原告。
被告子○○應將坐落台北縣新店市○○段871地號（如附圖所示J
部分）土地上之建物拆除，並將土地返還原告。
原告其餘之訴駁回。
訴訟費用由被告丙○○、甲○○負擔百分之四十，由被告子○○
負擔百分之五十，餘由原告負擔。
本判決第一項於原告以新台幣玖拾肆萬貳仟元或同面額之銀行無
記名定期存單供擔保後，得假執行。但被告丙○○、甲○○如以
新台幣貳佰捌拾貳萬仟柒佰陸拾元為原告預供擔保，得免為假
執行。
本判決第二項於原告以新台幣壹佰壹拾捌萬柒仟元或同面額之銀
行無記名定期存單供擔保後，得假執行。但被告子○○如以新台
幣佰伍拾伍萬玖仟佰壹拾元為原告預供擔保，得免為假執行
。
原告其餘假執行之聲請駁回。
    事實及理由
一、本件原告原為張柳枝，嗣張柳枝於起訴後訴訟繫屬中之民國
    94 年6月5日死亡，有死亡證明書、繼承系統表紀錄各1件（
    見本院卷2第6、7頁）可參，並由其共同繼承人辛○○、己○○、丁○○、戊○○、壬○○、癸○○、丑○○○及庚○○具狀聲明承受訴訟，核與民事訴訟法第176條規定尚無不
    合。又原告起訴聲明原請求命：(一)被告丙○○、甲○○應將
    坐落台北縣新店市○○段871、768地號土地上（如起訴狀附
    圖所示A部分）之建物拆除，並將土地返還原告。(二)被告子
    ○○應將坐落台北縣新店市○○段871地號土地上（如起訴
    狀附圖所示B部分）之建物拆除，並將土地返還原告。(三)願
    以定期存單供擔保請准宣告假執行。嗣於95年3月9日將聲明
    改為請求命：(一)被告丙○○、甲○○應將坐落台北縣新店市
    ○○段871、768地號（如附圖所示B、C、D、F、G部分）土
    地上之水泥平台與建物拆除，並將土地返還原告等公同共有
    人。(二)被告子○○應將坐落台北縣新店市○○段871地號（
    如附圖所示J部分）土地上之建物拆除，並將土地返還原告
    等公同共有人。(三)願以定期存單供擔保請准宣告假執行。（
    見本院卷2第57頁），核屬因情事變更而以他聲明代最初之
    聲明，依同法第255條第1項第4款規定，亦無不合。均合先
    敘明。
二、原告主張：坐落台北縣新店市○○段871、768地號土地（下
    稱系爭土地）原為張柳枝所有，張柳枝於94年6月5日死亡後
    ，由原告辛○○、己○○、丁○○、戊○○、壬○○、癸○○、丑○○○及庚○○等人繼承而為其等所公同共有。被告
    丙○○、甲○○於系爭土地上興建如附圖B、C、D、F、G所
    示之水泥平台與建物（鐵皮屋），被告子○○於系爭土地之
    871地號土地上興建如附圖J所示建物，惟渠等占有使用系爭
    土地均無法律上權限，係無權占有，爰依民法第767條之規
    定，請求被告等拆除所有占用系爭土地上之建物，並返還土
    地予原告公同共有人等語，為此提起本件訴訟等語。並聲明
    ：(一)被告丙○○、甲○○應將坐落台北縣新店市○○段871
    、768地號（如附圖所示B、C、D、F、G部分）土地上之水泥
    平台與建物拆除，並將土地返還原告等公同共有人。(二)被告
    子○○應將坐落台北縣新店市○○段871地號（如附圖所示J
    部分）土地上之建物拆除，並將土地返還原告等公同共有人
    。(三)願以定期存單供擔保請准宣告假執行。
三、被告則否認無權占有系爭土地，並以：被告丙○○、甲○○
    、子○○所有之門牌號碼台北縣新店市○○路54巷26號、28
    號及30號建物，原分別係國防部分配予伊居住使用之安康新
    村眷舍，乃坐落於公有之台北縣新店市○○段872地號土地
    及張柳枝私有之台北縣新店市○○段768、871地號土地之上
    ，惟關於伊之建物占有使用原告公同共有土地部分，被告子
    ○○之父黃大鈞、被告丙○○、被告甲○○之前手即訴外人
    寅○○已分別於57年8月23日、60年9月29日及63年12月向原
    告之被繼承人張柳枝買受，並均已給付價金完畢（黃大鈞部
    分嗣由子○○繼承，寅○○部分嗣由甲○○買受），惟因系
    爭土地為旱地，不能分割，故當初以租約記載為無限期之借
    用，實則為買賣關係，伊等均為有權占有系爭土地等語，資
    為抗辯。並均聲明：(一)原告之訴駁回。(二)如受不利判決，請
    准供擔保宣告免為假執行。
四、兩造不爭執之事實：
（一）系爭土地現為原告因繼承取得而為公同共有。
（二）被告丙○○、甲○○占有如附圖所示B、C、D、F、G部分
      之土地，並於其上興建水泥平台與建物（鐵皮屋），被告
      子○○占有系爭土地中871地號如附圖所示J部分之土地，
      並於其上興建建物。
（三）系爭土地地目均為「旱」。
五、得心證之理由：
    本件兩造間主要之爭執點應在於：被告占有原告公同共有之
    系爭土地建屋是否無權占有？經查：
（一）原告主張系爭土地原為其等之被繼承人張柳枝所有，張柳
      枝於94年6月5日死亡後，由其等繼承而為公同共有，被告
      丙○○、甲○○於系爭土地上興建如附圖B、C、D、F、G
      所示之水泥平台與建物（鐵皮屋），被告子○○於系爭土
      地之871地號土地上興建如附圖J所示建物等情，業據其提
      出土地所有權狀2件、現場照片4幀、土地登記謄本2件、
      死亡證明書及繼承系統表各1件為證，並為被告所不否認
      ，堪認為真正。
（二）按所有人對於無權占有或侵奪其所有物者，得請求返還之
      。對於妨害其所有權者，得請求除去之。有妨害其所有權
      之虞者，得請求防止之。民法第767條定有明文。依此規
      定，如係有權占有土地者，所有權人自不得請求返還。查
      ，被告丙○○、甲○○、子○○均辯稱伊等所有之門牌號
      碼台北縣新店市○○路54巷26號、28號及30號建物，原分
      別係國防部分配予伊等居住使用之安康新村眷舍，為坐落
      於公有之台北縣新店市○○段872地號土地及張柳枝私有
      之台北縣新店市○○段768、871地號土地之上，惟關於伊
      等之建物占有使用該私有土地部分，被告子○○之父黃大
      鈞、被告丙○○、被告甲○○之前手即證人寅○○已分別
      於57年8月23日、60年9月29日及63年12月向原告之被繼承
      人張柳枝買受，並均已給付價金完畢（黃大鈞部分嗣由子
      ○○繼承，寅○○部分嗣由甲○○買受）等情，並提出借
      用收據、合同書、合約書、契約書各1件及認證書3件等件
      為證（見本院卷1第47至51頁），原告雖否認被告丙○○
      、甲○○所提出之上開合同書、合約書及契約書之真正，
      惟查，就被告丙○○、甲○○所辯稱部分，核與證人寅○○到庭結稱「（被告訴訟代理人問）提示被證四民國六十
      三年十二月證人與張柳枝先生所定合約書，證人有無看過
      ？是否真正？（證人答）當時宿舍很小，我將廚房加蓋出
      去，里長乙○○說佔用張先生的地，說要租給我每個月壹
      仟二百元，但是當時現役軍人不能買賣私有土地，所以才
      寫合約書說我可以無限期使用。（被告訴訟代理人問）當
      時簽合約書的本意是使用、買賣還是租用？（證人答）當
      時他收了我的錢，我希望他的土地可以過給我，但是我已
      經蓋了房子，他說不能過戶，所以就用租用。（被告訴訟
      代理人問）是租用還是買賣？（證人答）我要求要賣，乙○○說農地沒有辦法割讓，所以無限期借用，我付了壹仟
      六百元。（原告訴訟代理人問）請證人確認被告甲○○現
      在使用的房子是否就是那時的土地？（證人答）是。（原
      告訴訟代理人問）被告甲○○現在使用的宿舍有多大？（
      證人答）我向後面延伸了三坪左右。（原告訴訟代理人問
      ）被告甲○○現在使用的面積、位置證人是否可以確認？
      （證人答）房子位置不會變，但是擴建的面積我不清楚。
      」等語大致相符（見本院卷2第45至47頁），參以當時社
      會大眾之知識水準及對於土地價值之觀念較為淡薄等情以
      觀，雖上開丙○○、寅○○（嗣讓與甲○○）與原告之被
      繼承人張柳枝簽訂之契約中，僅載明土地標的面積為「新
      店鎮○○里○○段六十三分五六之二地號加建平頂房屋壹
      棟其中約貳坪半土地屬於張柳枝，經雙方協調甲方（按即
      張柳枝）同意作為無限期借用」（見本院卷1第48、49頁
      ），惟已足堪確定張柳枝確同意將系爭土地即新店鎮○○
      段六十三分五六之二地號加建平頂房屋壹棟其中約貳坪半
      土地張柳枝同意無限期借用之事實，顯見被告丙○○、甲○○所辯，就5坪範圍內，尚非虛妄。從而，被告丙○○
      、甲○○辯稱伊等所占有之系爭土地面積共計5坪（以每
      坪等於3.30579平方公尺計算，即約16.53平方公尺）部分
      ，並非無權占有等語，即為可取。
（三）至被告子○○之被繼承人黃大鈞具字之字據係載明「茲借
      用張柳枝土地貳甲（按此顯係誤載）言明新台幣捌佰元限
      本57年八月份交還不誤」等語（見本院卷1第47頁），既
      載明限57年八月交還，顯非無限期借用，且與被告子○○
      所辯稱之買賣關係不符，此外，被告子○○復未能舉證以
      實其說，是被告子○○上開所辯自無可取。
（四）綜上，原告主張被告所有之建物無權占有其等公同共有之
      系爭土地，就被告丙○○、甲○○所占有之系爭土地興建
      如附圖B、C、D、F、G所示之水泥平台與建物（鐵皮屋）
      ，面積共計逾5坪（以每坪等於3.30579平方公尺計算，即
      約16.53平方公尺）部分，就被告子○○所占有系爭土地
      之871地號土地上興建如附圖J所示建物部分，為屬有據，
      從而，原告本於所有權人地位，請求被告丙○○、甲○○
      所占有之系爭土地興建如附圖B、C、D、F、G所示之水泥
      平台與建物（鐵皮屋），面積共計逾5坪（以每坪等於3.3
      0579平方公尺計算，即約16.53平方公尺）部分應予拆除
      ，被告子○○所占有系爭土地中之871地號土地上興建如
      附圖J所示建物應予拆除，並將土地返還原告等公同共有
      人，為有理由，應予准許；其餘逾上開範圍以外之請求，
      則屬無據，應予駁回。
六、兩造陳明願供擔保，聲請宣告假執行或免為假執行，經核原
    告勝訴部分，合於法律規定，爰分別酌定相當之擔保金額宣
    告之；原告其餘假執行之聲請，因訴之駁回而失所依據，不
    予准許。
七、因本案事證已臻明確，兩造其餘主張陳述及所提之證據，均
    毋庸再予審酌，附此敘明。
八、訴訟費用負擔之依據：民事訴訟法第79條、第85條第1項。
中    華    民    國    95    年    3     月    30    日
                民事第一庭    法      官  張明輝
以上正本係照原本作成
如對本判決上訴，須於判決送達後20日內向本院提出上訴狀
中    華    民    國    95    年    3     月    30    日
                              法院書記官  周其祥
附錄：
民事訴訟法第392條
法院得宣告非經原告預供擔保，不得為假執行。
法院得依聲請或依職權，宣告被告預供擔保，或將請求標的物提
存而免為假執行。
依前項規定預供擔保或提存而免為假執行，應於執行標的物拍定
、變賣或物之交付前為之。


司法院資訊處製作；財團法人民間司法改革基金會備份。
